臺灣基隆地方法院民事判決　九十三年度簡上字第二號
　　上　訴　人
　　即被上訴人　山海關住戶公寓大廈管理委員會
　　法定代理人　丁○○
　　訴訟代理人　侯傑中律師
　　複　代理人　丙○○
　　上　訴　人
　　即被上訴人　甲○○
當事人間請求給付管理費事件，上訴人對於中華民國九十二年十一月十六日臺灣基隆
地方法院基隆簡易庭九十一年度基簡字第四三一號第一審判決提起上訴，本院第二審
合議庭於九十三年八月九日言詞辯論終結，判決如下：
    主      文
原判決關於駁回山海關住戶公寓大廈管理委員會後開第二項之訴部分及其利息與該部
分假執行之聲請暨訴訟費用之裁判均廢棄。
前開廢棄部分，甲○○應再給付山海關住戶公寓大廈管理委員會新臺幣壹仟捌佰元，
及自民國九十二年七月九日起至清償日止，按年息百分之十計算之利息。
山海關住戶公寓大廈管理委員會其餘之上訴駁回。
甲○○之上訴駁回。
第一、二審訴訟費用除確定部分外，由甲○○負擔四分之三，餘由山海關住戶公寓大
廈管理委員會負擔。
    事實及理由
一、按訴狀送達後，原告不得將原訴變更或追加他訴，但擴張或減縮應受判決事項之
    聲明者，不在此限，民事訴訟法第二百五十五條第一項第三款定有明文。又簡易
    事件之上訴程序為訴之變更或追加，非經他造同意，不得為之。但第二百五十五
    條第一項第二款至第六款情形，不在此限，同法第四百三十六條之一第三項準用
    第四百四十六條第一項亦有明文。本件上訴人即被上訴人山海關住戶公寓大廈管
    理委員會（下稱管委會）於原審請求給付新臺幣（下同）一百二十八萬一千三百
    元，經原審判決駁回其中九十九萬八千七百元，管委會原就上開敗訴部分全部上
    訴，其後縮減僅就該敗訴部分範圍內之三萬七千八百元提起上訴，核屬應受判決
    事項聲明之減縮，於法並無不合。又簡易事件第二審訴訟程序中，當事人不得提
    出新攻擊或防禦方法，民事訴訟法第四百三十六條之一第三項準用第四百四十七
    條第一項定有明文。上訴人即被上訴人甲○○（下稱甲○○）雖據此抗辯管委會
    於第二審訴訟程序中提出之「第十一屆區分所有權人會議紀錄」，屬違法之新攻
    擊方法，然管委會就上開會議紀錄早於第一審訴訟程序中即有提出（原審卷第七
    三頁參照），甲○○此部分之抗辯，顯有誤會，合先敘明。
二、管委會主張：
(一)、甲○○係坐落基隆市○○○街一八九號至二一一號「山海關社區」（下稱系爭社
    區）地下室一層編號Ｂ一－四九及地下室二層編號Ｂ二－七三、Ｂ二－一○八、
    Ｂ二－一一三等四個停車位，以及機械上層之Ｂ二－一、Ｂ二－二、Ｂ二－七、
    Ｂ二－一○、Ｂ二－三五、Ｂ二－四八、Ｂ二－五九、Ｂ二－六二、Ｂ二－六四
    、Ｂ二－六七、Ｂ二－七五、Ｂ二－九一、Ｂ二－一○六、Ｂ二－一○七、Ｂ二
    －一○九、Ｂ二－一一六、Ｂ二－一一九等十七個停車位（下稱系爭十七個停車
    位）之所有權人，依據系爭社區管理規約授權管委會所訂定之「山海關社區停車
    位管理、清潔費收取標準」第四條第二項規定與民國九十一年六月二十三日第十
    一屆區分所有權人會議決議，非社區住戶購得社區地下室停車位者，每月應收取
    基本管理費九百元及管理清潔費三百元，合計一千二百元。甲○○自八十七年三
    月起至九十二年七月止，計積欠停車位管理費一百二十八萬一千三百元。而系爭
    社區之第十一屆區分所有權人會議關於停車位收取費用部分決議：「(1)社區住戶
    除每月每戶應繳交定額管理費外，擁有或租用停車位者，每一車位另收管理清潔
    費（簡稱停車費）三百元。(2)非本社區住戶購得本社區地下室停車位者，每月每
    戶收取管理費九百元，每一車位再收停車費三百元」，因系爭社區之停車位可單
    獨為區分所有權之客體轉讓，本與一般住戶無異，對照前述二款規定，系爭社區
    係將非本社區住戶而購買地下室停車位者亦視為一住戶，即一人有數車位如同一
    人有數戶房屋之情形。甲○○雖非社區內住戶，仍可單獨購買停車位而成為系爭
    社區之區分所有權人，依上開會議決議內容，甲○○應與一般未遷入之住戶相同
    ，每月繳交基本管理費九百元，而因其本身亦有停車位，故仍應每月加收三百元
    清潔費，總計每一車位每月應繳之管理費為一千二百元。
(二)、原審判決管委會敗訴部分係以非住戶使用停車位繳交清潔費，並未使用社區其他
    公用或約定共用部分，自無強令其與其他住戶共同繳納基本管理費九百元之理。
    但查，系爭社區於九十一年六月間經區分所有權人決議非社區住戶有停車位者，
    應繳管理費九百元及清潔費三百元，而此部分既經大會通過，自有拘束全體區分
    所有權人之效力。且使用停車位，除會產生清潔費用外，亦需經由管委會委託保
    全人員管理（如以社區經費核發停車證）、維持停車秩序或禁止外車進入，甚至
    使用公電等，豈會如原審所謂除清潔費外並未使用其他部分。且經區分所有權人
    大會決議事項，除有違反法令，當然拘束全體住戶，本件非社區住戶使用停車位
    應繳一千二百元，並無違背法令之處，原審以欠缺法令依據，駁回管委會之請求
    ，應無理由。查甲○○自九十一年六月起至九十二年七月間名下有三個停車位，
    期間共十四個月，每月應繳一千二百元，惟原審僅判決甲○○每月繳三百元，故
    管委會依法得再請求三萬七千八百元（計算式：3X14X900=37,800）。並上訴聲
    明：(一)、原判決關於駁回上訴人在第一審三萬七千八百元及遲延利息部分之訴暨
    命負擔該部分之訴訟費用之裁判均廢棄；(二)、前開廢棄部分，被上訴人應再給付
    上訴人三萬七千八百元，及自九十二年七月九日起至清償日止，按年息百分之十
    計算之利息。
(三)、甲○○雖辯以系爭十七個機械上層停車位被勒令停止使用，惟該勒令停止使用，
    乃係行政機關所為之處分，並未變更其為區分所有權人之事實，且不符法令規範
    之建物，與實際上能否使用係屬二事。故甲○○以上開停車位已遭勒令停止使用
    ，故其不需繳費乙節，實無理由。至於其未實際未曾使用乙節，純係甲○○自身
    權利是否行使之問題，猶如購屋後未曾居住，但仍應繳納管理費一樣，實不能以
    其未使用而拒絕繳費。若認管委會未發給停車證係屬不當，亦僅係甲○○得另要
    求管委會改進，或於區分所有權人大會中改選管委會，究不得以此作為拒繳管理
    費之藉口，更何況是甲○○拒繳在先，管委會未發給停車證在後，豈能倒果為因
    ？另甲○○雖主張其已與訴外人國揚實業股份有限公司（下稱國揚公司）就系爭
    十七個停車位解除契約，但其在解約前既已積欠上開管理費，則此乃屬既已存在
    之債務，自不因甲○○與國揚公司事後解約而受影響。
(四)、甲○○另辯以系爭社區第十一屆區分所有權人會議表決人數不符法律規定部分，
    依管委會於原審所提出之會議記錄，已具體載明出席人數及其比例，以及表決票
    數及其比例。且該次會議之出席人數及其區分所有權比例，已符合公寓大廈管理
    條例第三十一條第一項之規定，表決人數表決之區分所有權比例，亦已符合前開
    規定，此有簽到簿、出席委託書、投票單可稽。因此該次會議之決議，自屬合法
    有效。甲○○雖又辯稱該次會議有五十三位出席簽到者並非區分所有權人，亦無
    區分所有權人之出席委託書，是該五十三位出席者，並非可計算為出席會議之區
    分所有權人或委託人，更不得行使表決事項之投票權云云。然該次會議雖有五十
    三位出席者未出具出席委託書，惟因其均為區分所有權人之親屬，故依社區慣例
    ，並不嚴格要求區分所有權人之親屬出席需出示出席委託書，因此始會沒有出席
    委託書。惟無委託書與未委託授權係屬二事，難謂無委託書即無區分所有權人委
    託授權之意。縱該五十三位出席者未出示區分所有權人出席委託書致召集程序或
    決議方法違背法令或章程（非自認），因甲○○確實有出席該次會議，其並未當
    場針對召集程序及決議方法表示異議，亦未於民法第五十六條規定之三個月期間
    內請求法院撤銷該決議，故該次會議之決議自仍有效存在。
(五)、至甲○○主張管委會強行收取系爭十七個停車位清潔管理費二萬八千九百元應與
    其尚未繳交之清潔管理費三萬八千一百元相互抵銷。惟查：被上訴人此部分主張
    業經鈞院以九十一年度小上字第一二號確定判決確認甲○○人對管委會並無此債
    權存在，被上訴人此部分之抵銷主張顯無理由。並就甲○○上訴部分答辯：上訴
    駁回。
三、甲○○則以：
(一)、停車位「清潔管理費」為使用停車位之對價，旨在支應停車空間清潔、管理、維
    修等費用，係採「使用者付費」之原則。基此，繳納「停車位清潔管理費」應以
    「停車位可供使用」為前提要件。然系爭十七個停車位為訴外人國揚公司於領取
    平面停車空間之使用執照後，擅自陳置機械停車架所不法增設之機械上層停車位
    ，業已遭主管機關基隆市政府處分「勒令停止使用」，並責成管委會通知各停車
    位所有權人在案，亦即系爭十七個停車位為不法陳設之停車位，並遭主管機關處
    分勒令停止使用，依法即不能使用；縱機械停車架尚未執行拆除，但依法亦無可
    供使用之情形。故系爭十七個停車位，對於伊並無「可供使用」之情形。況管委
    會依據社區管理規約，負有發給伊停車證之義務，業經鈞院九十一年度小上字第
    十二號確定判決認定在案。而管委會就系爭十七個停車位自始即未曾發給停車證
    予伊，致伊根本無法進入停車場使用停車位，原審就此部分未詳審究，自有違誤
    。又系爭十七個停車位，因遭主管機關勒令停止使用，伊乃於九十一年五月間與
    建商國揚公司解除買賣契約，雙方相互返還買賣價金與移轉產權持分，此有九十
    一年四月二十六日雙方於臺灣高等法院民事庭達成解除買賣契約協議之和解筆錄
    可參，且伊已完成移轉該等停車位產權持分予建商，有土地、建物登記謄本可資
    證明。亦即伊於管委會在原審起訴之前，即與國揚公司解除契約，與自始未定契
    約相同，故伊實無支付清潔管理費之義務。倘系爭十七個停車位有應繳清潔管理
    費之情形，則管委會應向國揚公司收取，方屬適法。
(二)、管委會人對於每一個停車位收取「停車費」三百元，衡其內容，確已包括「清潔
    費」及「管理費」兩項目，此觀系爭社區管理規約中「山海關住戶管理費費率訂
    定及收取辦法」第二條第四項：「每車位每月加收三百元『管理』『清潔』費」
    ，及管委會九十一年六月二十三日區分所有權人住戶大會會議記錄「每一車位另
    收『管理』『清潔』費（簡稱停車費）三百元」至明，故停車位所有人繳交「停
    車費」三百元實已包含清潔費及管理費兩項目。易言之，停車位清潔管理費三百
    元已包括管委會執行秘書、管理組長、警衛、清潔員提供地下層停車位服務之薪
    資管理費用。至游泳池管理員、園藝承包商係專用以服務地面共用部分，其薪資
    費用應由該公共部分之共有人負擔，與地下第二層停車位所有權人無涉。第十一
    屆區分所有權人會議就「停車位清潔管理費收費標準」議決修訂：「非社區住戶
    購買地下室停車位，應支付社區基本管理費九百元」，係責成無「地面公共部分
    」之第三人需支付九百元，負擔地面共有部分、約定共有部分之修繕、管理、維
    護費，顯違反公序良俗，自屬無效。
(三)、系爭社區第十一屆區分所有權人會議係由楊乃彥擔任召集人，但楊乃彥並非區分
    所有權人，依法不得為區分所有權人會議之召集人；換言之，系爭社區第十一屆
    區分所有權人會議係由非區分所有權人之無召集權人所召集而召開，並非公寓大
    廈管理委員會合法成立之意思機關，自不能為有效之決議；其在形式上亦屬不具
    備成立要件之會議，故所為之決議當然自始完全無決議之效力；該等情形，與會
    議「召集程序」違反法令或章程之情形並不相同，無民法第五十六條第一項之適
    用。另系爭社區專有部分之區分所有權人，依管委會主張以一八九位計算，則其
    三分之二區分所權人數應為一二六位。第十一屆區分所有權人會議共計一六四人
    簽到，但其中地面建物五十三位出席簽到者，並非區分所有權人，亦無區分所有
    權人之出席委託書，是該五十三位出席者，並非可計算為出席會議之區分所有權
    人或其委託人，更不得行使表決事項之投票權。準此，第十一屆區分所有權人會
    議之有效出席人數僅為一一一位（164-53 =111），並未達區分所有權人三分之
    二人數即一二六位之標準，且其區分所有權比例合計亦未達三分之二以上，故其
    議決「修訂停車位清潔管理費收費標準」，依修正前公寓大廈管理條例第三十一
    條之規定，不具效力。並上訴聲明：(一)、原判決除駁回反訴部分外，不利甲○○
(四)、就令鈞院肯定上開會議決議內容之適法性，本件雙方當事人所爭執之停車位清潔
    管理費，應為伊所有地下第二層編號七三、一○八、一一三等三個停車位自八十
    八年七月至九十二年七月止，計四十九個月未繳納之清潔管理費四萬四千一百元
    ；但查該期間內，地下第二層編號七三號停車位承租人陳益村已繳付清潔管理費
    三千六百元（九十一年四月起至九十二年三月止），且伊並已向管委會繳付停車
    位清潔管理費抵用券二千四百元，故爭執之停車位清潔管理費應再減為三萬八千
    一百元。另伊就系爭十七個停車位並無繳納清潔管理費之義務，已如前述，則管
    委會人強行收取該等停車位八十七年三月至同年八月間清潔管理費二萬八千九百
    元，確有不當得利之情形，應返還上訴人，方屬適法。查兩造當事人間，伊尚未
    繳納之停車位清潔管理費為三萬八千一百元，管委會對伊亦有清潔管理費不當得
    利二萬八千九百元之債務，雙方就停車位清潔管理費互負債務，伊主張相互抵銷
    ，故伊應繳停車位清潔管理費僅為九千二百元。並上訴聲明：(一)、原判決除駁回
    反訴部分外，不利甲○○部分之裁判均廢棄；(二)、前開廢棄部分，管委會在第一
    審之訴與假執行之聲請均駁回。另就管委會上訴部分則答辯：上訴駁回。
四、本件依法行集中審理之爭點整理程序，兩造不爭執之事實為：
(一)、甲○○係坐落基隆市○○○街一八九號至二一一號「山海關社區」地下室一層編
    號Ｂ一－四九及地下室二層編號Ｂ二－七三、Ｂ二－一○八、Ｂ二－一一三等四
    個停車位，以及機械上層之Ｂ二－一、Ｂ二－二、Ｂ二－七、Ｂ二－一○、Ｂ二
    －三五、Ｂ二－四八、Ｂ二－五九、Ｂ二－六二、Ｂ二－六四、Ｂ二－六七、Ｂ
    二－七五、Ｂ二－九一、Ｂ二－一○六、Ｂ二－一○七、Ｂ二－一○九、Ｂ二－
    一一六、Ｂ二－一一九等十七個停車位（即系爭十七個停車位）之所有權人，依
    系爭社區規約之規定，每個停車位每月應繳交清潔管理費三百元（基本管理費九
    百元部分則有爭執）。
(二)、被告就系爭二十一個停車位，業已繳納清潔管理費至八十七年八月份，其中編號
    Ｂ一－四九之停車位並已繳納至九十年十二月止。另系爭十七個停車位已於九十
    一年五月十三日由被告移轉所有權予國揚公司。
(三)、系爭社區於九十一年六月二十三日召開第十一屆區分所有權會議，決議：社區住
    戶除每月每戶應繳交定額管理費外，擁有或租用停車位者，每一車位另收管理清
    潔費三百元；非本社區住戶購得本社區地下室停車位者，每月每戶收取管理費九
    百元，再收停車費三百元。
(四)、甲○○聲明就本件上訴管轄法院與遲延利息以年息百分之十計算等節不再爭執（
    九十三年二月十三日、同年三月十七日準備程序筆錄參照）。
五、得心證之理由：
(一)、系爭十七個機械上層停車位之管理費是否應由甲○○負擔？
１、有關系爭十七個機械上層停車位原為甲○○所購買所有，因該部分停車位為訴外
    人國揚公司於領取平面停車空間之使用執照後，擅自陳置機械停車架所增設之機
    械停車位，前遭主管機關基隆市政府處分勒令停止使用，甲○○與國揚公司於九
    十一年四月二十三日已達成訴訟上和解（臺灣高等法院九十年度重上字第四三三
    號請求返還價金事件），雙方合意解除買賣契約，由國揚公司給付甲○○七百五
    十萬元，甲○○則應將系爭十七個停車位交付國揚公司，該部分停車位之所有權
    已於九十一年五月十三日移轉登記予國揚公司所有等情，不為兩造所爭，並有甲
    ○○提出之基隆市政府工務局函、和解筆錄、建物與土地登記謄本可憑，應堪信
    為真實。
２、按契約解除時，當事人雙方回復原狀之義務，除法律另有規定或契約另有訂定外
    ，依左列之規定：一由他方所受領之給付物，應返還之；二受領之給付為金錢者
    ，應附加自受領時起之利息償還之；三受領之給付為勞務或為物之使用者，應照
    受領時之價額，以金錢償還之；四受領之給付物生有孳息者，應返還之；五就返
    還之物，已支出必要或有益之費用，得於他方受返還時所得利益之限度內，請求
    其返還六應返還之物有毀損、滅失或因其他事由，致不能返還者，應償還其價額
    ，民法第二百五十九條定有明文。又契約經解除者，溯及訂約時失其效力，與自
    始未訂契約同（最高法院二十三年上字第三九六八號判例意旨參照）。查甲○○
    與國揚公司雖已就系爭十七個停車位解除契約，雙方間即屬自始未訂契約，然本
    於債之相對性原則，此一解除契約回復原狀之效力僅發生在甲○○與國揚公司間
    ，而管理費係甲○○本於區分所有權人地位應負之義務，核屬其與區分所有權人
    全體間之權利義務關係，自不能以上開停車位已解除契約移轉登記為由對抗管委
    會。至甲○○負擔上開停車位移轉登記前之管理費，是否得依前揭解除契約回復
    原狀之規定，請求國揚公司返還支出之必要或有益費用，則屬另事。
３、證人即管委會現任秘書戊○○證稱：甲○○沒有拿到系爭十七個停車位之停車證
    ；證人即管委會前任秘書乙○○證稱：因為甲○○只願意每個車位每月繳交三百
    元，所以管委會不同意發給停車證（九十三年二月十三日準備程序筆錄參照）等
    語，固可證明管委會確實未發給甲○○系爭十七個停車位之停車證。然依證人戊
    ○○證述：「‧‧‧但只要是車位所有人來申請，就會核發，不一定每個年度都
    會換新，但如果沒有繳車位管理費就不會核發新的停車證，但這並不影響車位的
    使用，因為舊的停車證還是可以進出」等語（同前筆錄參照），足見有無核發停
    車證並不影響甲○○使用上開停車位之權利，自不能以未獲發停車證作為拒繳管
    理費之依據。而甲○○雖一再強調自己自始至終從未使用系爭十七個停車位，然
    實際上有無使用並不影響區分所有權人依社區規約所應負之繳費義務，此部分之
    抗辯，亦無可採。
４、綜上，系爭十七個停車位已於九十一年五月十三日移轉所有權予國揚公司，原判
    決認定自該月起此部分停車位之各項費用不應由甲○○負擔，自無違誤。則甲○
    ○就系爭十七個停車位自八十七年九月起至九十一年四月止共計四十四個月，仍
    有依社區規約繳交各項費用之義務，管委會就前已收取之管理費亦無不當得利可
    言。據此，甲○○辯以其得主張就此部分停車位前已繳交清潔管理費之二萬八千
    九百元不當得利債權於本件主張抵銷，核無可採。
(二)、系爭社區第十一屆區分所有權人會議之召集、決議程序及內容是否合法？
    甲○○雖以該次會議之召集人楊乃彥並非系爭社區之區分所有權人，依規約不得
    擔任會議召集人，認該次會議之召集程序違法；且該次出席人數實際上僅一百十
    一人，不足全體區分所有權人三分之二，表決權數顯有不足，所為之決議根本無
    效等語置辯。惟查：
１、該次會議之召集人為住戶楊乃彥，此不為兩造所爭，並有會議紀錄在卷可憑，而
    楊乃彥自八十二年九月十三日購屋、同年十月二十三日完成所有權登記迄今，均
    為系爭社區之區分所有權人，有管委會提出之建物登記謄本為證，故甲○○質疑
    楊乃彥非區分所有權人，無權召集會議云云，自屬誤會。
２、按區分所有權人會議之決議，關於規約之訂定或變更下列各款事項，應有區分所
    有權人三分之二以上及其區分所有權比例合計三分之二以上出席，以出席人數四
    分之三以上及其區分所有權比例占出席人數區分所有權四分之三以上之同意行之
    ，九十二年十二月三十一日修正前之公寓大廈管理條例第三十一條第一項第一款
    定有明文。甲○○據此質疑系爭社區第十一屆區分所有權人會議之出席與表決人
    數不符上開公寓大廈管理條例規定與社區規約之標準。然經本院審閱管委會提出
    之該次會議簽到簿、委託書、會議紀錄、投票單等證物，系爭社區之區分所有權
    人為一百八十九人，如有一百二十六人以上出席即符合三分之二出席比例之規定
    ，而該次會議之出席簽到人數為一百六十四人，核無甲○○抗辯出席人數不足之
    情形。至甲○○雖以系爭社區之區分所有權人加計數人共有一專有部分之人數後
    ，應為二百零四人，然「各專有部分之區分所有權人有一表決權。數人共有一專
    有部分者，該表決權應推由一人行使」，公寓大廈管理條例第二十七條定有明文
    ，亦即區分所有權會議之人數係以「專有部分」為單位，一個專有部分有一個表
    決權，數人共有一專有部分時，出席與表決之人數均以一人計算。故系爭社區之
    區分所有權人會議之人數仍應以一百八十九人計算，始屬適法，甲○○此部分之
    抗辯，自無所據。
３、另甲○○辯以該次會議有五十三位出席者並未提出委託書，不得計入出席人數，
    故實際上出席人數僅有一百十一位，核與上開規定不符乙節，固不為管委會否認
    ，陳稱社區住戶彼此熟識，因可確定出席者為區分所有權人之家屬，所以依社區
    慣例並未要求提出委託書等語。按，總會之召集程序或決議方法，違反法令或章
    程時，社員得於決議後三個月內請求法院撤銷其決議。但出席社員，對召集程序
    或決議方法，未當場表示異議者，不在此限。總會決議之內容違反法令或章程者
    ，無效，民法第五十六條定有明文。又公寓大廈管理委員會為人的組織體，區分
    所有權人會議為其最高意思機關。其區分所有權人會議之召集程序或決議方法，
    違反法令或章程時，依公寓大廈管理條例第一條第二項規定，應適用民法第五十
    六條第一項撤銷總會決議之規定，由區分所有權人請求法院撤銷區分所有權人會
    議之決議（最高法院九十二年度臺上字第二五一七號判決意旨參照）。查甲○○
    自承其親自參加該次區分所有權人會議，亦不否認其當場並未就會議召集程序與
    決議方法（無委託書者參與表決）表示異議，復無其他未出席住戶於三個月內請
    求法院撤銷決議，則該次會議之決議應仍屬有效甚明。
４、至甲○○雖以上開決議內容違反公序良俗而為無效，然公寓大廈管理委員會為人
    的組織體，區分所有權人會議為其最高意思機關，其所為之決議內容除有違反法
    令或社區規約者，均非無效。查管委會係針對社區區分所有權人一律每戶每月加
    收基本費九百元，非僅針對非社區住戶而購有停車位者增加負擔，甲○○既同為
    社區區分所有權人，自應同受上開決議內容之拘束（至於「每戶」之定義詳如後
    述），而無違反公序良俗可言。
５、查系爭社區之區分所有權人於九十一年六月二十三日以第十一屆區分所有權人會
    議決議：社區住戶除每月每戶應繳交定額管理費外，擁有或租用停車位者，每一
    車位另收管理清潔費三百元；非本社區住戶購得本社區地下室停車位者，每月每
    戶收取管理費九百元，再收停車費三百元。此一決議內容並無決議回溯適用，自
    應從翌（七）月起生效，故管委會上訴主張自九十一年六月起即可每戶每月加收
    九百元，尚有誤會。
(三)、系爭社區第十一屆區分所有權人會議之決議文中有關「每戶」之真意：
    查九十一年六月二十三日召開之第十一屆區分所有權會議決議：社區住戶除每月
    每戶應繳交定額管理費外，擁有或租用停車位者，每一車位另收管理清潔費三百
    元；非本社區住戶購得本社區地下室停車位者，每月每戶收取管理費九百元，再
    收停車費三百元。管委會據此主張非社區住戶購入停車位者應以每一車位認定為
    一戶，亦即每一車位應按月繳交一千二百元（300+900=1,200）之管理費；甲○
    ○則抗辯其一人擁有數個停車位，仍應以一戶計算。經查：
１、證人即系爭社區第十一屆主任委員徐慶來雖到庭證稱：「（會議（指第十一屆區
    分所有權人會議）決議非本社區住戶購得停車位，每月每戶收取管理費九百元、
    停車費三百元？）是」、「（這項決議每戶是指為何？）每戶是指每個停車位的
    意思」、「（為何非本社區住戶還要多繳九百元？）在管理計算說明書裡有記載
    ，目前社區住戶除了繳納依坪數計算的管理費，不管有無停車位，每戶每月還要
    繳交基本費九百元，如果有車位的住戶，一個車位還要再繳三百元的清潔費，甲
    ○○沒有購入社區房屋，但購入多個停車位，社區認為每一個停車位應該算一戶
    ，因為甲○○有可能將車位出售給他人，不能只算一戶，至於法律上的認定由法
    官判斷」（九十三年六月十六日準備程序筆錄參照）等語，然此顯然為證人個人
    對於會議決議文字之主觀詮釋，且未經呈現於該次會議之決議內容，管委會執此
    主張甲○○名下二十一個停車位應以二十一「戶」計算，即嫌無據。
２、況且，有關甲○○抗辯系爭社區有地上層住戶購入一個以上之停車位，管委會仍
    以「一戶」計算基本費，不為管委會所爭，顯見該次會議決議所稱「每戶」，就
    社區住戶而言，應係以建物專有部分之所有權為計算單位，而就非社區住戶購入
    停車位者，則以停車位所有權人為計算單位。故甲○○雖於上開期間名下有數個
    停車位，仍應以「一戶」計算，每月僅需另外繳交「每戶」九百元之基本費即可
    。
(四)、綜上所陳，管委會雖主張甲○○就系爭二十一個停車位自八十七年三月起至九十
    二年七月止均未繳交清潔費，然編號Ｂ一－四九已結清至九十年十二月止之清潔
    管理費，欠繳期間實為九十一年一月起至同年七月止共計七個月，合計二千一百
    元（300X7=2,100）；編號Ｂ二－七三、Ｂ二－一○八、Ｂ二－一一三等三個停
    車位之清潔費欠繳期間為八十七年九月起至九十二年七月止共計五十九個月，合
    計五萬三千一百元（300X59X3=53,100），然其中編號Ｂ二－七三停車位已由承
    租人陳益村繳付清潔管理費三千六百元，有甲○○提出之繳費證明六張可憑，扣
    除後之金額為四萬九千五百元；其餘系爭十七個停車位之清潔費欠繳期間為八十
    七年九月起至九十一年四月止共計四十四個月，合計二十二萬四千四百元（
    300X44 X17=224,400）；另依據第十一屆區分所有權人會議決議內容，甲○○另
    應自九十一年七月起至九十二年七月（此為管委會請求之範圍）止共計十三個月
    ，每月負擔「一戶」基本管理費九百元，合計為一萬零八百元（900X13=10,800
    ）。以上總計為二十八萬六千八百元（2,100+49,500+224,400+10,800=286,800
    ）。而甲○○前已向管委會提出一千二百元之管理費抵用券二張，合計二千四百
    元，此不為管委會所爭（九十三年三月十七日準備程序筆錄參照），並有甲○○
    提出之開會通知單、致管委會秘書之信函各二紙為證，故甲○○主張此部分應自
    管委會本件得請求之金額中扣除，自屬有據，扣除後應給付管委會之金額為二十
    八萬四千四百元（286,800-2,400= 284,400）。
六、綜上所述，管委會本於住戶規約之法律關係請求甲○○給付管理費，於二十八萬
    四千四百元及自九十二年七月九日起至清償日止，按年息百分之十（系爭社區規
    約第十條第六項參照）計算之遲延利息部分，為有理由，應予准許。逾此所為請
    求，為無理由，應予駁回。原審僅命甲○○給付二十八萬二千六百元及自九十二
    年七月九日起至清償日止之遲延利息，而駁回管委會其餘之訴，自有未洽。上訴
    意旨就此部分指摘原判決不當，求予廢棄改判，為有理由，爰由本院予以廢棄改
    判如主文第二項所示，即甲○○應再給付管委會一千八百元及遲延利息。至於管
    委會之請求不應准許部分，原判決為管委會敗訴之判決，並駁回其假執行之聲請
    ，經核於法並無不合，管委會上訴意旨求予廢棄改判，為無理由，應駁回其上訴
    。另甲○○上訴聲明求予廢棄原判決除反訴駁回外對其不利之判決部分，如前所
    述亦無理由，自應駁回其上訴。
七、本件事證已臻明確，兩造其餘主張陳述及所提之證據，均毋庸再予審酌；另甲○
    ○聲請訊問證人蕭美雲部分，本院亦認無調查必要，附此敘明。又法院廢棄或變
    更宣告假執行之本案判決者，應依被告之聲明，將其因假執行或因免假執行所為
    給付及所受損害，於判決內命原告返還及賠償，民事訴訟法第三百九十五條第二
    項固有明文，甲○○並據此聲明管委會應返還假執行所為給付金額，然本院並未
    廢棄或變更原判決所為管委會勝訴部分之假執行判決，此部分自無審酌之必要，
    一併敘明。
據上論結，本件管委會之上訴為一部有理由，一部無理由，甲○○之上訴為無理由，
依民事訴訟法第四百三十六條之一第三項、第四百五十條、第四百四十九條第一項、
第七十九條，判決如主文。
中　　　華　　　民　　　國　　九十三　　年　　　八　　　月　　二十三　　日
                                  臺灣基隆地方法院民事庭
                                          審判長法官  李木貴
                                          法      官  陳鈺林
                                          法      官  楊皓清
右為正本係照原本作成。
本件判決不得上訴。
中　　　華　　　民　　　國　　九十三　　年　　　八　　　月　　二十六　　日
                                          法院書記官  周俊群
